【裁判字號】    95,訴,753
【裁判日期】    950825
【裁判案由】    毒品危害防制條例
【裁判全文】
臺灣臺北地方法院刑事判決               95年度訴字第753號
公  訴  人  臺灣臺北地方法院檢察署檢察官
被      告  甲○○
指定辯護人  本院公設辯護人沈芳萍
上列被告因毒品危害防制條例案件，經檢察官提起公訴（95年度
偵字第8365號），本院判決如下：
    主    文
甲○○無罪。
    理    由
一、公訴意旨略以：被告甲○○染有施用毒品惡習，其於民國九
    十三年十月間起至同年十二月十二日凌晨五時許止，每於週
    六、日及假日時，每日一次、每次半顆方式，連續施用第二
    級毒品ＭＤＭＡ（俗稱搖頭丸）。其於九十三年十二月十二
    日上午五時許，在臺北市某ＰＵＢ店內，以每顆ＭＤＭＡ新
    台幣（下同）三百元價格，向綽號「阿呆」男子購買ＭＤＭ
    Ａ三百顆以供自己施用，惟於販入第二級毒品ＭＤＭＡ後旋
    即認數量甚多，超逾其個人短期之施用量，竟萌販賣第二級
    毒品營利之意圖，而持有之。被告除於上述時地在現場施用
    一顆ＭＤＭＡ外，其餘則伺機販賣而持有。嗣於九十三年十
    二月十二日上午六時四十分，被告與友人即證人高志祥駕駛
    自用小客車，行經臺北市○○區○○路與中原街口處，因行
    跡可疑且交通違規，為警攔檢，被告主動自左前口袋內香菸
    盒取出ＭＤＭＡ一顆交付警員，另趁機丟棄ＭＤＭＡ一大包
    （內有三小包合計ＭＤＭＡ二百九十九顆）於身後地上為警
    當場查獲。因認被告涉犯毒品危害防制條例第五條第二項之
    意圖販賣而持有第二級毒品罪嫌。
二、按刑事訴訟法第一百六十一條第一項規定，檢察官就被告犯
    罪事實，應負舉證責任，並指出證明之方法。因此，檢察官
    對於起訴之犯罪事實，應負提出證據及說服之實質舉證責任
    。倘其所提出之證據，不足為被告有罪之積極證明，或其指
    出證明之方法，無從說服法院以形成被告有罪之心證，基於
    無罪推定之原則，自應為被告無罪判決之諭知（最高法院九
    十二年臺上字第一二八號判例參照）。亦即，公訴案件犯罪
    證據之蒐集，及提起公訴後，對犯罪事實之舉證責任及指出
    證明之方法，均屬公訴人之職責，原則上法院僅於當事人之
    主張及舉證範圍內進行調查證據，其經法定程序調查證據之
    結果，認已足以證明犯罪事實時，始得為犯罪事實之認定。
    若其為訴訟上之證明，於通常一般人仍有合理之懷疑存在，
    尚未達於可確信其真實之程度者，在該合理懷疑尚未剔除前
    ，自不能為有罪之認定。法院不得以偵查機關關於某種犯罪
    之調查不易，即放棄上開原則之堅持，致有違背刑事訴訟無
    罪推定及嚴格證明之原則，其理甚明（最高法院九十四年度
    台上字第二○三三號判決參照）。次按犯罪事實應依證據認
    定之，無證據不得認定犯罪事實；不能證明被告犯罪者，應
    諭知無罪之判決。刑事訴訟法第一百五十四條第二項、第三
    百零一條第一項分別定有明文。而毒品危害防制條例第五條
    第二項之意圖販賣而持有第二級毒品罪，係指基於販賣以外
    之其他原因而持有，嗣始起意售賣者而言，因該條項之構成
    要件，含有「意圖販賣」之主觀違法要素，故於訴訟上對於
    行為人持有後是否起意具有販賣之意圖，仍必須有相當之客
    觀事實及積極證據，足以表明其主觀意念之遂行性與確實性
    ，方得認行為人有該意圖，否則即難以該罪相繩。
三、本件公訴意旨認被告甲○○涉犯毒品危害防制條例第五條第
    二項之意圖販賣而持有第二級毒品罪嫌，無非係以：(一)被告
    購買毒品之自白；(二)憲兵司令部刑事鑑驗中心鑑驗通知書，
    鑑定結果認扣押物二百九十九顆，均有ＭＤＭＡ之成分；(三)
    法務部調查局九十五年一月十九日調科壹字第○九五○○○
    一二九六○號函，以證明被告購買之毒品非短期內能施用；
    (四)被告申辦中國信託信用卡、中國商銀前鎮分行現金卡、萬
    泰銀行現金卡、信用卡之交易明細，以證明被告財務狀況等
    ，為主要論據。訊據被告則始終堅詞否認有何販賣ＭＤＭＡ
    之意圖，辯稱：之前有毒癮，每天要吃一、二顆，才一次購
    買這麼多ＭＤＭＡ要自己吃，就是因為玩搖頭丸才積欠銀行
    卡債，不是因為沒有錢才買這麼多來賣等語。
四、按被告以外之人於審判外之言詞或書面陳述，除法律有規定
    者外，不得作為證據，刑事訴訟法第一百五十九條第一項定
    有明文，此即學理上所稱之「傳聞證據排除法則」，而依上
    開法律規定，傳聞證據原則上固無證據能力，但如法律別有
    規定者，即例外認有證據能力。又被告以外之人於審判外之
    陳述，雖不符合同法第一百五十九條之一至第一百五十九條
    之四之規定，但經當事人於審判程序同意作為證據，法院審
    酌該言詞陳述或書面陳述作成時之情況，認為適當者，亦得
    為證據，當事人、代理人或辯護人於法院調查證據時，知有
    第一百五十九條第一項不得為證據之情形，而未於言詞辯論
    終結前聲明異議者，視為有前項之同意，此觀諸同法第一百
    五十九條之五規定甚明。查本判決下列所引用之證人高志祥
    於警詢之陳述屬於審判外之陳述，為傳聞證據，然被告於本
    院審理時表示無意見而不予爭執，且本院審酌上開證據資料
    製作時之情況，尚無違法不當及證明力明顯過低之瑕疵，亦
    認為以之作為證據應屬適當，故揆諸前開規定，爰逕依刑事
    訴訟法第一百五十九條之五規定，認前揭證據資料均例外有
    證據能力，合先敘明。
五、經查，證人高志祥於警詢中證稱：警方於九十三年十二月十
    二日上午六時四十分在台北市○○路與中原街口被告身後地
    上所查獲之一包搖頭丸是被告所有，是在當日六時許，被告
    要伊開車載往台北市○○路與長春路口，被告下車出去後約
    十分鐘回來上車，身上就帶了一包東西等語，並指證裝有二
    百九十九顆搖頭丸之一包物品，就是被告所帶之物品（九十
    三年度核退字第七三五五號卷第十頁），此部分之證述亦為
    被告所坦承，可知扣案之二百九十九顆藥丸確實為被告所持
    有。而扣案之二百九十九顆藥丸均含ＭＤＭＡ成分，固有憲
    兵司令部刑事鑑驗中心九十四年六月八日（九四）安鑑字第
    ○一二三九號鑑驗通知書在卷足憑（九十四年度毒偵字第三
    八五一號卷第九頁），然毒品交易之動機、標的、數量，因
    人而異，個案判斷，購買毒品數量多寡與是否販賣營利，並
    無絕對關係，故被告雖一次購買為數不少之ＭＤＭＡ而持有
    ，本案仍應調查其他積極證據證明被告主觀上持有ＭＤＭＡ
    之目的或原因。
六、被告供陳上揭扣案之二百九十九顆ＭＤＭＡ為其於查獲當日
    欲供自行施用而購買所持有等語，被告雖於偵查中供稱：是
    在假日使用搖頭丸，一天一次半顆，並非每天用等語，又於
    本院審理中供稱：之前有毒癮，每天都要吃二、三顆等語，
    則被告使用搖頭丸之頻率及次數，未可一概而論。而依公訴
    人所提出之法務部調查局九十五年一月十九日調科壹字第○
    九五○○○一二九六○號函所載：「因所附憲兵司令部刑事
    鑑驗中心九十四年六月八日（九四）安鑑字第○一二三九號
    鑑驗通知書記載搖頭丸二九九顆總淨重七八．○六一八公克
    ；其中，缺少搖頭丸所含ＭＤＭＡ成分之純度，致無法估算
    ＭＤＭＡ純質淨重。因此歉難依貴署（即檢察官）來函所示
    換算該批搖頭丸可供一般人施用之份量及時日等語。」（九
    十四年度他字第八九二三號卷第三三頁），惟起訴書卻僅以
    扣案ＭＤＭＡ平均每顆淨重，及被告於偵查中供稱僅於假日
    使用之次數，自行推算本案被告持有之ＭＤＭＡ數量，可供
    被告施用長達五年餘，進而認定被告所持有之ＭＤＭＡ顯非
    被告為自行施用而購入云云，尚嫌速斷，本院自不得以此推
    測擬制之詞而為不利於被告之認定。
七、至於公訴人提出之被告申辦中國信託信用卡九十三年四月至
    十二月消費明細、中華商銀前鎮分行現金卡放款部九十四年
    一月至十二月消費資料及萬泰銀行現金卡、信用卡九十三年
    一月至九十四年十二月交易明細紀錄等，雖可證明被告於九
    十三年間申辦銀行信用卡及現金卡之消費情形，惟以現今週
    知之消費型態而言，日前國人申辦信用卡或現金卡預借現金
    ，常以支付每月最低應繳金額，而負擔高額循環利息方式以
    卡養卡，縱已積欠龐大卡債，仍不斷向銀行貸款消費之事，
    所在多有，尚非可因被告使用信用卡、現金卡消費並無固定
    收入來源之財務狀況，即認定被告有伺機販賣毒品之意圖。
    此外，卷內並無欲向被告購買毒品或被告有何販賣毒品等情
    事之證據，尚難認定被告主觀上有意圖販賣而持有毒品之遂
    行性。
八、此外，被告前因施用第二級毒品，經臺灣高雄地方法院以九
    十三年度毒聲字第二七三七號裁定送臺灣高雄看守所附設勒
    戒處所觀察、勒戒後，經該所認無繼續施用傾向，經臺灣高
    雄地方法院檢察署檢察官於九十四年六月二十一日以九十四
    年度毒偵緝字第三○五號不起訴處分確定，本案檢察官認被
    告查獲當時之施用毒品犯行之犯罪時間，均在上揭觀察、勒
    戒執行前，而認有連續犯之關係，而將施用毒品之犯行部分
    予以簽結，有臺灣高等法院被告前案紀錄表及檢察官九十四
    年十二月七日簽附卷為憑，則本案被告單純持有第二級毒品
    ＭＤＭＡ之犯行，亦已為施用毒品之犯行所吸收，自不另論
    罪，附此敘明。
九、綜上所述，公訴人所提出之證據並無法證明起訴書所載被告
    於九十三年十二月十二日上午五時許以供自行施用之意思購
    入ＭＤＭＡ後，如何在同日上午六時四十分為警查獲前，短
    短不到二小時內，即變更為販賣而持有之意圖，故難認有何
    意圖販賣而持有毒品之犯行，此外，本案復查無其他積極證
    據足資證明被告確有公訴人所指之上開犯行，揆諸首揭規定
    及說明，本案既不能證明被告犯罪，即應為無罪判決之諭知
    。
據上論斷，應依刑事訴訟法第三百零一條第一項，判決如主文。
本案經檢察官蕭惠菁到庭執行職務。
中    華    民    國    95    年    8     月    25    日
                  刑事第十庭審判長法  官
                                  法  官
                                  法  官
以上正本證明與原本無異。
如不服本判決，應於判決送達後10日內，向本院提出上訴狀。
                                  書記官  劉新怡
中    華    民    國    95    年    8     月    25    日


司法院資訊處製作；財團法人民間司法改革基金會備份。
